臺灣高等法院臺南分院刑事判決
111年度金上訴字第224號
上  訴  人  
即  被  告  陳冠文


上列上訴人即被告因詐欺等案件，不服臺灣臺南地方法院110年
度金訴字第109號中華民國110年12月28日第一審判決（起訴案號
：臺灣臺南地方檢察署109年度偵字第22844號），提起上訴，本
院判決如下：
    主  文
上訴駁回。
    事實及理由
一、按民國110年6月16日修正公布、同月18日施行之刑事訴訟法
    第348條規定：「上訴得對於判決之一部為之。對於判決之
    一部上訴者，其有關係之部分，視為亦已上訴。但有關係之
    部分為無罪、免訴或不受理者，不在此限。上訴得明示僅就
    判決之刑、沒收或保安處分一部為之」。次按同日修正公布
    、施行之刑事訴訟法施行法第7條之13規定：「中華民國110
    年5月31日修正通過之刑事訴訟法施行前，已繫屬於各級法
    院之案件，於施行後仍適用修正前刑事訴訟法第348條規定
    ；已終結或已繫屬於各級法院而未終結之案件，於施行後提
    起再審或非常上訴者，亦同」。又按判決後提起上訴，應以
    其提起上訴而繫屬於上訴審法院時，刑事訴訟法第348條是
    否已經修正施行，作為究應適用修正後或修正前規定以決定
    其上訴範圍之時點依據（最高法院110年度台上大字第5375
    號裁定意旨參照）。查本案係於上開規定修正施行後之111
    年2月11日始繫屬於本院，有臺灣臺南地方法院111年2月8日
    南院武刑中110金訴109字第1110004849號函其上所蓋本院收
    文戳章（本院卷第3頁）在卷可按，是本案上訴之效力及其
    範圍，應依現行刑事訴訟法第348條規定判斷，合先敘明。
二、原審於110年12月28日以110年度金訴字第109號判決判處被
    告犯三人以上共同詐欺取財罪，累犯，處有期徒刑1年1月，
    及為相關沒收之宣告。被告於收受該判決正本後，以原審量
    刑過重為由提起上訴（如後述），揆諸前開說明，被告顯僅
    就原審判決關於量刑提起上訴，至於原判決其他部分，均不
    予爭執，亦未提起上訴。揆諸前開說明及新修正條文之規定
    ，本案量刑部分與原判決犯罪事實、罪名及沒收之認定，可
    以分離審查，因此，本院爰僅就原判決量刑部分加以審理，
    其他關於本案犯罪事實、罪名及沒收等，則不在本院審理範
    圍，先予說明。
三、因被告上訴狀僅就原判決關於量刑部分提起上訴，故有關本
    案之犯罪事實、論罪及沒收部分之認定，均如第一審判決所
    記載（如附件）。
四、被告上訴意旨略以：㈠被告已與告訴人達成和解，分12期賠
    償告訴人，且已將頭期款給付告訴人，此部分與原審判決所
    載有違。㈡被告已認罪，且犯罪所得只有微薄之新臺幣（下
    同）1,848元，請求考量被告犯行及犯罪所得並非甚鉅，而
    被告所受之刑罰，不符合罪刑相當原則、比例原則，請求依
    刑法59條規定減刑云云。
五、經查：
　㈠按量刑係法院就繫屬個案犯罪所為之整體評價，乃事實審法
    院之職權裁量事項，而量刑判斷當否之準據，則應就判決整
    體觀察為綜合考量，不可擷取其中片段遽為評斷。苟其量刑
    已以行為人之責任為基礎，並斟酌刑法第57條各款所列情狀
    ，在法定刑度內酌量科刑，無偏執一端，或濫用其裁量權限
    ，致明顯失出失入情形，自不得任意指為不當或違法（最高
    法院75年度台上字第7033號、104年度台上字第2577號判決
    意旨參照）。原審以行為人之責任為基礎，審酌被告不思循
    正途賺取所需，僅因貪圖己利，即甘為詐欺集團所吸收，而
    與LINE暱稱「00000」之人及所屬之詐欺集團其餘成員共同
    為本案犯行，所為侵害他人財產安全及社會治安，被告雖非
    詐欺集團之首腦或核心人物，然其擔任提款車手，領取告訴
    人之贓款，使該詐欺集團得以實際獲取犯罪所得，可知被告
    車手之角色於詐欺集團案件具重要性，所為實應嚴懲。復斟
    酌被告於原審時坦承犯行，並表示願意分12期賠償告訴人遭
    詐領金額6萬1,600元（原審卷第54頁），然均未給付任何款
    項，有原審公務電話紀錄1份（原審卷第181頁）可按。兼衡
    被告自陳高職畢業，前在養雞場工作，離婚，有1子1女由前
    妻照顧，核其智識程度、工作、家庭生活狀況等一切情狀，
    量處被告有期徒刑1年1月，以示懲儆。復說明：被告因施用
    第二級毒品案件，經原審法院以104年度簡字第1841號判處
    有期徒刑4月確定，於104年11月18日易科罰金執行完畢，其
    受有期徒刑執行完畢後，5年以內故意再犯本件有期徒刑以
    上之罪，為累犯，應依刑法第47條第1項規定加重其刑。本
    案原審判決關於科刑之部分，已依刑法第57條各款所列情狀
    審酌，而為量刑之準據。
　㈡被告雖於原審時表示願意分12期賠償告訴人王嘉宸遭詐領金
    額6萬1,600元，即自110年6月10日起，於每月10日分期給付
    5,000元，至清償完畢為止（原審卷第79頁）。惟被告並未
    給付和解之頭期款，亦未給付任何款項，有本院公務電話查
    詢紀錄表1份（本院卷第41頁）可查。從而，被告上訴主張
    ：業已給付告訴人和解金之頭期款云云，核不足採。
　㈢刑之量定，為求個案裁判之妥當性，法律固賦予法院裁量權
    ，但此項裁量權之行使，除應依刑法第57條規定，審酌行為
    人及其行為等一切情狀，為整體之評價，並應顧及比例原則
    與平等原則，使罪刑均衡，輕重得宜，以契合社會之法律感
    情。又刑法第59條之酌量減輕其刑，必於犯罪之情狀，在客
    觀上足以引起一般之同情，認為顯可憫恕，且即予宣告法定
    最低度之刑，猶嫌過重者，始有其適用。查被告不思以正途
    獲取財物，竟為圖不法報酬而參與詐欺集團之運作，致使告
    訴人遭受財產上之損害，所為危害社會秩序之情節非輕，客
    觀上已難認有何顯可憫恕之處。且被告雖與告訴人王嘉宸達
    成民事和解，然均未給付任何賠償款項。是被告所犯本件之
    罪與刑法第59條所規定之要件不符，自無依該條酌減其刑之
    適用。從而，被告請求依據刑法第59條規定，就所犯上開之
    罪予以酌減其刑，亦屬無據。
六、綜上所述，被告上訴請求從輕量刑之理由，已為原判決審酌
    作為量刑之事由、或尚不足以動搖原判決之量刑基礎，自難
    認其上訴為有理由，其上訴應予駁回。
七、本件被告經合法傳喚，無正當之理由未於審判期日到庭，爰
    依刑事訴訟法第371條之規定，不待其陳述，逕行判決。　
據上論斷，應依刑事訴訟法第368條、第371條，判決如主文。
本案經檢察官周盟翔提起公訴，檢察官劉榮堂到庭執行職務。
中　　華　　民　　國　　111 　年　　4 　　月　　28　　日
                  刑事第三庭    審判長法　官  陳連發
                                      法　官  何秀燕
                                      法　官　洪榮家　
以上正本證明與原本無異。
如不服本判決應於收受送達後20日內向本院提出上訴書狀，其未
敘述上訴理由者，並得於提起上訴後20日內向本院補提理由書（
均須按他造當事人之人數附繕本）「切勿逕送上級法院」。
　　　　　　　　　　　　　　　　　　　書記官  謝麗首
中　　華　　民　　國　　111 　年　　4 　　月　　28　　日
附錄本案論罪科刑法條：
中華民國刑法第339條之4
犯第339條詐欺罪而有下列情形之一者，處1年以上7年以下有期
徒刑，得併科1百萬元以下罰金：
一、冒用政府機關或公務員名義犯之。
二、三人以上共同犯之。
三、以廣播電視、電子通訊、網際網路或其他媒體等傳播工具，
    對公眾散布而犯之。
前項之未遂犯罰之。
組織犯罪防制條例第3條第1項
發起、主持、操縱或指揮犯罪組織者，處3年以上10年以下有期
徒刑，得併科新臺幣1億元以下罰金；參與者，處6月以上5年以
下有期徒刑，得併科新臺幣1千萬元以下罰金。但參與情節輕微
者，得減輕或免除其刑。
洗錢防制法第14條第1項
有第二條各款所列洗錢行為者，處7年以下有期徒刑，併科新臺
幣5百萬元以下罰金。